臺灣臺北地方法院民事判決　　　　　　　　　　　　九十三年度勞訴字第一０六號
　　原　　　告　甲○○○事業股份有限公司
　　法定代理人　丁○○
　　訴訟代理人　丙○○
　　被　　　告　乙○○　　高雄.
右當事人間侵權行為損害賠償等事件，本院於九十三年九月七日言詞辯論終結，判決
如下：
    主  文
原告之訴及假執行之聲請均駁回。
訴訟費用由原告負擔。
    事  實
甲、原告方面：
一、聲明：被告應給付原告新台幣（下同）三百四十七萬二千八百二十三元及自起訴
    狀繕本送達翌日即民國九十三年九月五日起　至清償日止按年息百分之五計算之
    利息；原告願供擔保聲請宣告假執行。
二、陳述：
（一）原告為販售兒童教學教材之「直效行銷」性質公司，公司之經營與主要銷售模
      式係透過業務人員深入每一家庭推廣公司之商品，業務人員為公司經營命脈。
      被告任職原告公司，擔任公司總督導一職，為原告公司所屬重慶、三重分公司
      業務最高主管，不料其於民國九十三年四月十三日帶領所屬及原告之中山分公
      司業務人員集體離職，並跳槽至訴外人華信文化事業股份有限公司，使上開三
      分公司之業務陷於停頓，造成原告公司營業利益損失三百四十七萬二千八百二
      十三元，原告於上開人員離職期間曾去函予該等人員，表示因彼等無預警之集
      體離職，造成公司上開業務單位之業務活動限於停擺，請彼等回到工作崗位，
      惟皆未得到上開人員回應。
（二）按勞工與雇主訂立不定期勞動契約者，繼續工作一定期間以上，勞工欲與雇主
      終止契約，須向雇主為「預告期間」通知，勞動基準法第十五條第二項準月手
      同法第十六條第一項著有規定。被告聯合其他業務人員集體離職，違反上開規
      定。又勞工雖有選擇業之職自由，惟被告聯合其所屬業務人員集體離職，造成
      原告所屬三家分公司營業利益重大損失，被告之行為顯以損害原告公司為主要
      目的，而有民法第一百四十八條所定之權利濫用行為。依被告於任職期間所簽
      立之教育顧問銷售切結書第五條規定「本人因故意，導到公司受損害時，願負
      損害賠償責任。」，為此依上開切結書規定及民法第一百八十四條侵權行為法
      律關係，請求被告賠償原告營業利益損失三百四十七萬二千八百二十三元及遲
      延利息。
三、證據：提出原告所屬重慶、中山、三重分公司組織編制圖影本與淨利明細表、被
    告所轄員工離職申請書影本、訴外人華信文化事業公司登記資料影本、被告簽立
    之教育顧問銷售切結書影本及原告客戶資料影本二五八份等件為證。
乙、被告方面：
　　被告未於言詞辯論期日到場，亦未提出準備書狀作何聲明或陳述。
    理  由
一、本件被告住所非屬本院轄區，惟兩造於教育顧問銷售切結書第十二條對被告與原
    告因業務上有關事項涉訟，同意以本院為第一審管轄法院約定，此符合民事訴訟
    法第二十四條前段合意管轄規定，本院對本件訴訟俱管轄權。又被告未於言詞辯
    論期日到場，核無民事訴訟法第三百八十六條各款所列情形，爰依原告之聲請，
    由其一造辯論而為判決。
二、原告主張其係經營販售兒童教學教材效行銷性質公司，被告為其所屬三家分公司
    總督導，於九十三年四月十三日帶領所屬業務人員集體離職，造成公司營業損失
    三百四十七萬二千八百二十三元之事實，業據其提出被告簽立之「教育顧問銷售
    切結書」影本、原告所屬三家分公司組織編制圖影本、各營業員離職申請書影本
    、原告通知各離職員工回任郵局掛號收執聯影本、訴外人華信文化事業公司電腦
    登記資料影本、原告所屬中山、重慶、三重分公司營業淨利明細表及客戶購買貨
    品承諾書影本等件為證。原告並依民法第一百八十四條侵權行為法律關係及被告
    簽立之「教育顧問銷售切結書」第五條約定，請求被告賠償營業損失。
三、查被告簽立之前開切結書第五條係約定「本人因故意，導致公司受損害時，願意
    負賠償責任。」，其內容與民法第一百八十四條所定侵權行為要件規定相同．本
    件原告應係主張侵權行為法律關係請求賠償。按「因故意或過失，不法害他人之
    權利者，負損害賠償責任。故意以背於善良風俗之方法，加損害於他人者亦同。
　  違反保護他人之法律，致生損害於他人者，負賠償責任。但能證明其行為無過失
    者，不在此限。」，民法第一百八十四條定有明文。本條第一項前段所稱權利，
    係指私權言，即人格權、身分權、物權與智慧財產權等，至於債權應否包括在內
    ，學說與實務見解不一，然債權係屬於對特定人之權利，為相對性之權利，如均
    將之納入前開條文之權利範圍，對社會經濟活動及競爭活動均有不利之影響，是
    故關於債權之侵害，於債務人侵害債權，致債權不能履行，是為債務不履行問題
    ，於第三人有侵害債權之事實，始為前開條文第一項所規範。又前開條文第一項
    後段「故意以背於善良風俗方法加損害他人者，亦同」規定，所保護之法益為受
    害人之利益，即因權利被侵害而生「純粹經濟上損失」或「純粹財產上損害」，
    「純粹經濟上損失」是對「不確定的人，於不確定期間而負不確定數額的責任」
    ，與因權利受侵害者不同，是故法律條文限定「須以違背善良風俗為方法為之」
    始符該規定要件，茍非違反善良風俗自不受該文第一項後段所拘束。前開條文第
    二項規定，須行為人有違反保護他人法律為前題，並以受害人因行為人之違反行
    為與受損害間有因果關係存在為要件，而行為人如證明其無任何過失，自亦不受
    該條第二項規定規範。本件原告主張因被告偕業務員集體離職至訴外人華信公司
    任職，然此係員工之就業自由，原告並無主張因此而有人格權、財產權等之損害
    ，自非屬民法第一百八十四條第一項前段所稱權利受損害範疇，原告亦未舉出被
    告違反何一保護法律之規定，故亦非屬民法第一百八十四條第二項範圍，是故本
    件原告所稱受有營業上損失三百四十七萬二千八百二十三元，應係以民法第一百
    八十四條第一項後段規定為據，原告應就被告有違反善良風俗方法即違背國民之
    一般道德觀念舉證證明之。
四、惟查，前開分公司編制圖及各營業離職申請書等僅證明原告所屬職員離職，訴外
    人華信公司之電腦登記資料為該公司在經濟部資料，均不足以證明被告曾帶領各
    離職營業員赴華信公司任職，又原告所屬三分公司之營業淨利明細表是為原告自
    行製作，僅列出三家分公司銷貨收入與銷貨成本等而獲得之淨利總和，無會計人
    員之簽認存證，亦無三家分公司前後日期比較情形，是否因被告帶領人員離職後
    有營業淨損產生，該明細表不足為憑；而關於客戶之訂購承諾書僅能證明客戶向
    原告購買貨品事實，被告有攜走客戶資料等，該等訂購書尚不足為證。依上事證
    ，並不足以證明被告有何故意偕所屬營業員離職及攜走客戶資料之事實，且此有
    無違背一般國民道德觀念而認係違反善良風俗，亦不足認定，是原告據此請求，
    並非有據。
五、綜上所述，原告雖主張被告任職三家分公司總督導，偕所屬營業員離職及帶走客
    戶資料等情，然原告就被告有無上開行為及是否違反善良風俗為方法加損害於原
    告，並未舉證以實其說，其主張尚不足取。從而，原告基於民法第一百八十四條
    之侵權行為法律關係，請求被告賠償三百四十七萬二千八百二十三元，及自九十
　　三年九月五日起至清償日止，按年息百分之五計算之利息，為無理由，不應准許
 　 。原告之訴既經駁回，其假執行之聲請失所依據，併予駁回。
六、結論：本件原告之訴為無理由，依民事訴訟法第三百八十五條第一項前段、第七
    十八條，判決如主文。
中　　　華　　　民　　　國　　九十三　　年　　　九　　　月　　　十四　　日
                                勞工法庭  法  官    李維心
正本係照原本作成
如對本判決上訴，須於判決送達後廿日內向本院提出上訴狀
中　　　華　　　民　　　國　　九十三　　年　　　九　　　月　　　十四　　日
                                          書記官    林梅珍
